臺灣臺南地方法院民事判決
110年度訴字第90號
原      告  蘇俊嘉  
訴訟代理人  茆臺雲律師
            張佩珍律師
            岳世晟律師
被      告  劉文岳  
訴訟代理人  陳宏義律師
上列當事人間請求損害賠償事件，經本院於民國110年4月23日言
詞辯論終結，判決如下：
    主    　文
原告之訴駁回。
訴訟費用由原告負擔。
    事實及理由
一、原告起訴主張：
　㈠被告為和源農場管理人，自民國102年11月1日起與原告訂立
    土地承租契約書，兩造約定由被告出租和源農場位於臺南市
    ○○區○○段000000○000000○000000地號土地其中1甲面積之土
    地(下稱系爭土地）予原告，每3年為1期，每年租金新臺幣
    （下同)18,000元，期滿須另訂租約，每年11月1日前應給付
    次年租金，上開契約期滿後，兩造又分別於105年10月28日
    、108年10月16日訂立土地承租契約(下合稱系爭契約），系
    爭契約租期至111年10月31日。原告自承租系爭土地起即於
    其上耕種多種作物及多年生植物，長期苦心培育、研發灌溉
    技術，目前價值匪淺。詎原告於109年9月間突接獲臺南市政
    府水利局之函文，稱原告涉及違反水土保持法，應配合勘查
    等語。惟原告一向奉公守法，何以接獲前開函文，實感疑惑
    ，且經行政機關到場勘查，至今未有任何處分。而和源農場
    亦於109年10月間，以平信通知原告，稱原告違反系爭契約
    ，即刻終止系爭契約等語，因有上開巧合使原告合理確信，
    被告覬覦原告多年來整地、經營之成果，由自己或唆使他人
    以匿名方式向臺南市政府水利局檢舉原告違反水土保持法，
    一旦經有關機關到場勘驗後，隨即以違約為由終止系爭契約
    。原告甚感委屈，隨即發函告知被告已違反系爭契約約定而
    未合法終止契約，被告接獲存證信函後，隨即心虛函覆原告
    應繳納租金，惟未得原告同意前，又擅自將系爭契約租期縮
    短至110年10月31日，足證原告前開推測非虛。
　㈡和源農場於109年10月間來信終止系爭契約，原告猝不及防，
    因原告於109年5月至9月方才移植1,200棵高經濟價值樹苗及
    經濟作物，並於109年7月至10月請怪手及工人整地，總計花
    費423,171元，原告收到來信後隨即將其中80%植栽移走，使
    前開花費付之一炬。再者，因原告將前開80%植栽二度移植
    至他處，致需重建35個灌溉盆之施工及材料費計10萬元。又
    原告匆匆二度移植之植栽，因非於移植季節移植，植栽多無
    法存活，移植存活率低於40%，原告受有80萬元植栽損失。
    另原告所移植之植栽於系爭契約期滿後，將增值120萬元，
    因被告藉匿名檢舉及發函終止契約等不正當之手段，致原告
    二度移植而無法享受增值之利益，為原告所失利益，一併向
    被告求償。被告之違約行為使原告飽受精神上之折磨，被告
    應給付懲罰性違約金200萬元及負擔所有因本訴訟所生之律
    師費、訴訟費用等。被告之行為實已違反系爭土地出租人之
    義務，致原告至少受有4,523,171元之損害，爰依民法第227
    條、第423條、第148條第2項之規定提起本件訴訟。並聲明
    ：被告應給付原告300萬元，及自起訴狀繕本送達翌日起至
    清償日止，按週年利率百分之5計算之利息(見補字卷第13頁
    )。
二、被告則以：否認被告有檢舉或唆使他人檢舉原告違反水土保
    持法之行為；否認原告提出收據之真正等語置辯。並聲明：
    原告之訴駁回(見本院卷第39頁)。
三、兩造不爭執事項(見本院卷第65頁)：
　㈠兩造分別於102年10月28日、105年10月28日、108年10月16日
    簽立土地承租契約書，承租契約書的形式內容如補字卷第21
    -25頁。
　㈡原告於109年9月間接獲臺南市政府水利局函文，該函表示原
    告涉嫌違反水土保持法，應配合勘查等語，然迄未接獲任何
    行政處分。
　㈢原告於109年10月接獲被告擔任管理人之「和源農場」以平信
    通知終止系爭租約(見補字卷第27頁)。
四、得心證之理由：
　㈠按出租人應以合於所約定使用收益之租賃物，交付承租人，
    並應於租賃關係存續中，保持其合於約定使用、收益之狀態
    ；因可歸責於債務人之事由，致為不完全給付者，債權人得
    依關於給付遲延或給付不能之規定行使其權利。因不完全給
    付而生前項以外之損害者，債權人並得請求賠償；行使權利
    ，履行義務，應依誠實及信用方法，民法第423條、第227條
    、第148條第2項分別定有明文。又當事人主張有利於己之事
    實者，應就其事實有舉證責任，民事訴訟法第277條亦有明
    文。是主張債務不履行損害賠償請求權之人，對於其成立要
    件及損害，應負舉證責任。
　㈡本件原告主張被告自行或唆使他人向臺南市政府水利局檢舉
    其違反水土保持法乙節，為被告所否認，依前開說明，自應
    由原告就其主張之事實負舉證之責任，惟原告均未舉證以實
    其說，已難憑採。再者，臺南市○○區○○段000000○000000地
    號土地因經行政院農業委員會水土保持局衛星監測而認涉及
    違反水土保持法等開發行為乙情，有臺南市政府水利局109
    年9月10日南市水保字第1091121987號函可佐(見本院卷第71
    頁)，是原告本件主張，洵屬無據。
五、綜上所述，原告依系爭契約之法律關係，請求被告給付300
    萬元，及自起訴狀繕本送達翌日起至清償日止，按年息百分
    之5計算之利息，為無理由，應予駁回。
六、本件事證已臻明確，兩造其餘攻擊防禦方法，經本院審酌後
    核於本判決結果不生影響，爰不一一論述，併此敘明。
七、訴訟費用負擔之依據：民事訴訟法第78條。 　　
中　　華　　民　　國　　110 　年　　5 　　月　　 7　　日
                  民事第四庭   法    官　王淑惠
以上正本係照原本作成。
如對本判決上訴，須於判決送達後20日內向本院提出上訴狀。
如委任律師提起上訴者，應一併繳納上訴審裁判費。
中　　華　　民　　國　　110 　年　　5 　　月　　 7　　日
                               書 記 官  洪凌婷